【裁判字號】    89,上訴,3090
【裁判日期】    890605
【裁判案由】    毒品危害防制條例
【裁判全文】
臺灣高等法院刑事判決                          八十九年度上訴字第三九號
    上  訴  人
    即  被  告  丁○○
                丙○○
    共      同
    指定辯護人  本院甲○辯護人
右上訴人因毒品危害防制條例案件，不服台灣板橋地方法院八十八年度訴字第一八０
四號，中華民國八十九年六月五日第一審判決（起訴案號：台灣板橋地方法院檢察署
八十八年度偵字第一三五六五號），提起上訴，本院判決如左：
        主  文
原判決撤銷。
丁○○連續販賣第二級毒品，處有期徒刑柒年貳月。扣案之第二級毒品安非他命貳包
（共驗餘淨重零點肆柒公克）沒收銷燬；所得財物新臺幣壹萬參仟伍佰元沒收之，如
全部或一部不能沒收時，以其財產抵償之。
丙○○連續轉讓第二級毒品，處有期徒刑拾月。所得財物新臺幣貳仟伍佰元沒收之，
如全部或一部不能沒收時，以其財產抵償之。
        事  實
一、丁○○、丙○○二人均明知安非他命業經毒品危害防制條例列為第二級毒品，不
    得製造、運輸、販賣、轉讓、施用或持有。丁○○基於意圖營利之概括犯意，自
    民國八十八年四月初某日起至同年五月二十八日止，以電話號碼0000000
    000聯絡丙○○約定交易地點、金額之方式，在其位於台北縣中和市○○路四
    四號四樓住處，連續十次（前九次重量不詳，最後一次毛重０．三公克），其中
    九次均以每小包新台幣（以下同）一千元，餘一次則以每小包五百元，販賣安非
    他命予丙○○，並於同期間內在同上址，以每小包（重量不詳）一千元之代價，
    連續四次販賣安非他命予張新誠（丁○○販賣予丙○○、張新誠所得款項合計一
    萬三千五百元，張新誠所涉施用毒品部分，由公訴人另案偵辦）。丙○○購買上
    開安非他命後，其中七次購得之安非他命係供己施用（所涉嫌施用毒品部分，公
    訴人另案偵辦），餘三次購得之安非他命（前二次重量不詳，最後一次重量毛重
    ０．三公克，該三次購入，每小包之價格依序為五百元、一千元、一千元），則
    基於轉讓之概括犯意，先後於八十八年四月二十八日、五月五日、五月二十八日
    ，在其位於台北縣板橋市○○路○段一四七巷十五號之二住處樓下，依序以同一
    價格每一小包（前二次重量不詳，最後一次重量毛重０．三公克）五百元、一千
    元、一千元之連續轉讓安非他命予楊昌謀三次（丙○○三次轉讓合計所得款項二
    千五百元）。嗣經警於同年五月二十八日上午十時五十分許，在台北縣中和市○
    ○路二二巷四號二樓查獲楊昌謀，並自該住處查扣其所有而向丙○○購買之安非
    他命一小包（毛重０點三公克），始悉上情，而循線於同日（二十八日）下午五
    時許，在台北縣中和市○○路二十四小時便利商店前查獲丙○○，再至其位於台
    北縣板橋市○○路○段一四七巷十五號之二住處內，扣得安非他命吸食器一個、
    吸管提撥器一支。又依丙○○之供述，而於同日（二十八日）下午六時許，在丁
    ○○上開住處查獲其與張新誠，並當場扣得丁○○所有之安非他命二包（驗餘淨
    重０點四七公克）、吸食器一個、玻璃球一個、帳單三紙及上開行動電話。
二、案經臺乙○○察局移送臺灣板橋地方法院檢察署檢察官偵查起訴。
        理  由
一、訊據被告丁○○、丙○○均矢口否認有何販賣安非他命犯行，被告丁○○辯稱：
    伊是與丙○○共同購買安非他命，共同在伊家吸用，伊沒有賣安非他命給丙○○
    與張新誠；被告丙○○辯稱：伊是與楊昌謀二人出錢到連城路向綽號「兩撇」即
    丁○○買的，只有去過一次，就是被抓那一次，是以一千元買的，伊沒有賣給楊
    昌謀云云。經查：
（一）被告丁○○部分：
  １、被告丙○○於警訊時供稱：伊總共向丁○○購買過約十次，第一次是在八十八
      年四月初，先以陳某的行動電話0000000000聯絡，確定有安非他命
      後即前往他的住處中和市○○路四四號四樓買取每一小包一千元或二千元不等
      ，重量為毛重０．三公克一千元，最後一次即八十八年五月二十八日凌晨三時
      向丁○○拿一千元一小包的安非他命，然後轉交給楊昌謀（參見偵查卷第二十
      九頁背面）；於原審調查時供稱：「兩撇」就是丁○○，伊就是跟丁○○買的
      ，去年（指八十八年）買過二次而已，都是在丁○○連城路的住處買的，有時
      一千元、有時五百元買（參見原審卷第一一一頁）；於原審審理時供稱：是用
      一千元向丁○○買的（參見原審卷第一三二頁）。
  ２、證人張新誠於警訊時證稱：伊總共向丁○○買了四至五次，每包一千元，都直
      接到丁○○家中購買，伊知道丁○○有販賣安非他命給別人（參見偵查卷第二
      十六頁）；在偵查中第一次證稱：向丁○○拿的，．．買一次一千元」（參見
      偵查卷第九十五頁），第二次證稱：向丁○○拿四次安非他命，都是在四、五
      月份，沒有金錢買賣（參見偵查卷第一二六頁背面）；於原審證稱：伊跟警察
      說跟丁○○拿過四、五次安非他命，沒有用現金買賣，也沒有抵債（參見原審
      卷第七十一頁）。
  ３、被告丁○○於警訊中供稱：有時丙○○向伊借安非他命，伊就會拿一小包支援
      他（參見偵查卷第二十四頁背面）；在偵查中供稱：在伊家吸安非他命，伊有
      時分給張新誠一點吸，那只說拿一千元買吃的東西、果汁等，張新誠放一千元
      在桌上，伊有收下（參見偵查卷第九十五頁）；於原審供稱：伊之前向丙○○
      、張新誠借過安非他命，伊有拿安非他命還他們二人，不是賣給他們（參見原
      審卷第三十六頁、三十七頁）；再稱伊有拿安非他命給丙○○，但沒有金錢交
      易（參見原審卷第一三三頁）。
  ４、被告丁○○住處當場查獲之安非他命二包（驗餘淨重０點四七公克）經送法務
部調查局鑑驗結果確係甲基安非他命，此有該局檢驗通知書一紙在卷可參（參
      見原審卷第二十二頁）。
  據上，綜合被告丁○○、丙○○及證人張新誠之供述，顯見被告丁○○確有交付安
  非他命給丙○○、張新誠二人。關於交付之原因，丙○○於警訊、原審及本院審理
  時均供稱是向被告丁○○購買、張新誠則前後反覆不一，一則說是購買的，一則說
  沒有金錢交易，惟衡之常情，被告丁○○與丙○○、張新誠非親非故，被告丁○○
  實無平白無故提供安非他命供丙○○、張新誠二人吸食之理，況依被告丁○○在偵
  查中所供張新誠在其家施用安非他時，其有收下張新誠放在桌上之一千元，準此，
  足徵丙○○、張新誠二人所供向被告丁○○購買安非他命，堪信為真。至被告丁○
  ○偵查中所稱張新誠交付一千元是要買吃的東西、果汁云云，此亦顯係飾卸之詞。
  蓋證人張新誠放一千元在桌上由被告丁○○收下，此係在被告丁○○拿安非他命給
  張新誠之情況下為之，衡之常情，此應是取得安非他命之對價關係。蓋被告丁○○
  與張新誠當時是在施用安非他命，應不至於提到要購買東西吃或果汁喝，縱若有提
  到要購買東西吃或果汁喝，因實際上尚未購買，屆時會花費多少尚係未知數，張新
  誠顯亦無先付一千元之理。又被告丁○○雖稱其之前有向丙○○、張新誠借過安非
  他命，其是拿還丙○○、張新誠二人，此要屬其片面諉卸之詞。蓋丙○○、張新誠
  從警訊、偵查、原審或本院審理時，均未曾供承之前有向被告丁○○借過安非他命
  。復按販賣安非他命係違法行為，非可公然為之，亦無公定價格，且容易分裝並增
  減份量，而每次買賣之價量，可能隨時依雙方關係深淺、資力、需求量及對行情之
  認知、來源是否充裕、查緝是否嚴緊、購買者被查獲時供述購買對象之可能風險之
  評估等，而異其標準，非可一概而論；是販賣之利得，除被告坦承犯行或價量俱臻
  明確外，委難察得實情，販賣之人從價差或量差中牟利之方式雖異，其意圖營利之
  販賣行為則同一，是衡之常情，被告丁○○上開販賣安非他命而得利，亦堪認定。
  另關於被告丙○○對於向被告丁○○購買安非他命之交易次數、代價等細節，歷次
  供述未見完全一致，惟衡諸社會經驗判斷，一般人對於一件事情經過一段時日後之
  陳述，均難期其為完整無缺之說詞，嗣被告丙○○於本院審理時已明確供明係以每
  小包一千元價格向被告丁○○，且其轉手給楊昌謀除其中一次係一小包五百元（理
  由詳後）餘二次均係一小包一千元，是被告丙○○向被告丁○○購買之價格，除其
  中一次係以五百元購買外餘應以其在本院審理時所供每小包一千元為可採，至被告
  丙○○於警訊中所供以每小包二千元向被告丁○○購買，並不可採。蓋其若有以每
  小包二千元之價格買入，焉有再以一千元轉手給楊昌謀之理。又被告丙○○於原審
  所供向被告丁○○購買二次，及於本院審理時所供僅向被告丁○○購買一次，均顯
  係避重就輕之詞，亦不可採。蓋其向被告丁○○購入後，除供己身施用外，尚轉手
  三次給楊昌謀（理由詳後），其若僅販入一次或二次，焉能轉手三次給楊昌謀？是
  被告丙○○向被告丁○○購買之次數應以其在警訊中所供十次之供詞為可採。末關
  於證人張新誠所供向被告丁○○購買之次數原稱四、五次，嗣其於偵查中已明確供
  明四次，自應以此明確之次數為據。綜上，事證明確，被告丁○○販賣安非他命之
  犯行，堪以認定，自應依法論科。
（二）被告丙○○部分：
  １、被告丙○○於警訊中供承：第一次是八十八年四月底晚上二十四時許（日期已
      經忘），楊昌謀是打伊的行動電話然後約定在板橋市○○路靠近浮洲橋即楊昌
      謀工作的萊爾富便利商店內交給他一包五百元、重量不詳，僅夠吸食三次，第
      二次是楊昌謀於八十八年五月初主動打電話至伊的行動電話然後伊告知安非他
      命在家中，隨即他即到伊板橋市家中拿取安非他命，但是他並未付給伊。第三
      次是八十八年五月二十八日凌晨三時許，我將安非他命送到楊昌謀在板橋市○
      ○路工作的萊爾富便利商店內，該一小包重量我不知道，價格為一千元（參見
      偵查卷第二十九頁）。
  ２、證人楊昌謀於警訊證稱：伊是向綽號阿輝男子於四月二十八日下午十四時許以
      行動電話000000000聯絡，在他住處樓下買一小包安非他命五百元，
      另於五月二十七日二十時許也是以同樣方式聯絡，在他住處樓下買一千元安非
      他命一小包吸食（參見偵查卷第三十一頁背面）；於偵查中證稱：伊向丙○○
      買的，查扣的那一包是被查獲之前一天晚上八時多向他買的，在他家樓下，花
      了一千元，共向他買過三次，五月五日一次、四月五日一次（參見偵查卷第一
      百二十五頁背面）；於原審證稱：當時在身上被扣到的安非他命是在被查獲前
      一天，向丙○○買的，在丙○○家樓下跟他買的，一千元買的，有買過幾次，
      四月五日、五月五日有買，每次打手機給丙○○，丙○○在他家樓下拿安非他
      命給伊，每次都是一千元（參見原審卷第八十四頁至第八十六頁）。證人楊昌
      謀於警訊中另供稱：自八十八年四月五日，阿輝有打電話邀伊至他住處一起吸
      食安非他命（參見偵查卷三十一頁背面）。
  ３、警員於八十八年五月二十八日上午十時五十分許，在台北縣中和市○○路二二
      巷四號二樓查獲楊昌謀，並自該住處查扣其所有而向丙○○購買之安非他命一
      小包重量係毛重０．三公克，此有警訊筆錄可據（參見偵查卷第三十一頁），
      並有台灣板橋地方法院檢察署八十八年度聲沒字第一０八五號聲請書在卷（附
      本院卷）。
  據上，綜合被告丙○○及證人楊昌謀之供述，就被告丙○○確有交付三次安非他命
  給證人楊昌謀乙節，被告丙○○與證人楊昌謀之供述一致。再證人楊昌謀歷次之供
  述，對於向被告丙○○購買安非他命之交易時間、代價等細節，未見完全一致，且
  與丙○○所供亦有出入，惟如上所述，衡諸社會經驗判斷，一般人對於一件事情經
  過一段時日後之陳述，均難期其為完整無缺之說詞，是應斟酌被告丙○○給證人楊
  昌謀間之供述歧異較少及與符合常理者為可採。關於被告丙○○交付安非他命與證
  人楊昌謀之時間，首究被告丙○○第一次交付安非他命給證人楊昌謀之時間，依被
  告丙○○警訊中所供係在八十八年四月底晚上（日期已忘記），而證人楊昌謀於警
  訊中所供係八十八年四月二十八日，是依被告丙○○及證人楊昌謀二人在警訊中所
  供，被告丙○○雖稱係在八十八年四月底左右，惟其既然不記得確切之日期，而證
  人楊昌謀明確供述是八十八年四月二十八日，是應以證人楊昌謀所證為準。至於證
  人楊昌謀於偵查及原審中雖稱四月五日有買一次，惟此供詞既其警訊中所供四月二
  十八日之供詞不符，亦與被告丙○○警訊中所供第一次是八十八年四月底之供述不
  相符，且斟之證人楊昌謀於警訊中所述八十八年四月五日係被告丙○○邀其至丙○
  ○家一起吸食安非他命（一起吸用之安非他命，係被告丙○○所提供，或楊昌謀所
  提供，或各備安非他命並不清楚，且此一起吸用安非他命之事實亦不在起訴範圍內
  ），準此，可見證人楊昌謀所供八十八年四月五日向被告丙○○購買安非他命，要
  與事實不符。次究被告丙○○第二次交付安非他命給楊昌謀之時間，依被告丙○○
  於警訊中所供是八十八年五月初，即證人楊昌謀在偵查及原審均證述係八十八年五
  月五日，按被告丙○○既泛指八十八年五月初，而證人楊昌謀明確指出是八十八年
  五月五日，自亦應以證人楊昌謀所指八十八年五月五日為據。末究被告丙○○第三
  次交付安非他命與證人楊昌謀之時間，被告丙○○警訊中供稱是八十八年五月二十
  八日凌晨三時許，證人楊昌謀則證稱係八十八年五月二十七日，斟之證人楊昌謀於
  八十八年五月二十八日為警查獲時，該包安非他命之重量與取得時一樣重（即毛重
  ０．三公克），是應以被告丙○○所供八十八年五月二十八日較為可採。蓋被告丙
  ○○若係八十八年五月二十七日即交付楊昌謀，因距離被查獲之時間較長，楊昌謀
  施用之可能性較高，則該包安非他命之重量維持不變之可能性自較低。關於被告丙
  ○○交付安非他命之地點，依被告丙○○警訊中所供第一次、第三次是在證人楊昌
  謀上班之地點，第二次則在被告丙○○家樓下，依證人楊昌謀所供則三次都是在被
  告丙○○家樓下，此應以證人楊昌謀所證為可採。蓋被告丙○○交付三次安非他命
  給楊昌謀，實際上並未得到利益（理由詳後），因而被告丙○○主動積極拿安非他
  命至證人楊昌謀上班地點之可能性較低，是應以證人楊昌謀前往被告住處樓下取得
  較合情理。關於被告丙○○交付安非他命給證人楊昌謀是否得利，首觀證人楊昌謀
  住查獲之安非他命毛重０．三公克（即被告丙○○第三次交付楊昌謀），楊昌謀係
以一千元向被告丙○○購買，而被告丙○○亦係以一千元向被告丁○○購得，重量
  一樣為毛重０．三公克，可見被告丙○○並未賺取差價，且未從中扣取部分安非他
  命得利，足徵被告丙○○第三次賣安非他命給楊昌謀，並未獲取利益；再觀被告丙
  ○○向被告丁○○購買十次安非他命其中有一次是購買五百元，而被告丙○○第一
  次賣安非他命給證人楊昌謀之價格，依被告丙○○及證人楊昌謀警訊中所均供稱為
  五百元，是堪認被告丙○○係以五百元之價格向被告丁○○購買後直接亦以五百元
  之價格轉賣給楊昌謀，依此可見被告丙○○第一次賣給證人楊昌謀，亦未賺取差價
  ，且亦無證據證明被告丙○○有從中扣取部分安非他命得利；又觀被告丙○○第二
  次賣安非他命給證人楊昌謀，如上所述被告丙○○係以一小包一千元向被告丁○○
  購得，而依證人楊昌謀所供亦係以一千元向被告丙○○購買，是被告丙○○亦未賺
  取差價，且亦無證據證明被告丙○○有從中扣取部分安非他命得利。衡之常情，一
  般販賣安非他命者之目的係在意圖得利，惟如上揭所示，依證據顯示，被告丙○○
  第三次賣安非他命給證人楊昌謀時確未得利，按被告丙○○既甘願冒被查獲之風險
  而在未得利之情況賣安非他命給證人楊昌謀，本罪疑唯輕法則，既無證據證明被告
  丙○○第一、二次賣安非他命給楊昌謀之行為有獲取利益，自應就被告丙○○第一
  、二次賣安非他命給楊昌謀行為與第三次之行為作相同之認定。綜上，被告丙○○
  轉賣安非他命給證人楊昌謀，既未得利，是被告丙○○之行為，僅止於轉讓，並不
  構成販賣犯行。事證明確，被告丙○○轉讓安非他命之犯行堪以認定，亦應依法論
  科。
二、按毒品危害防制條例業於八十六年十月三十日經立法院三讀通過，經總統於八十
    七年五月二十日公布施行，自同年月二十二日起生效，該條例已將安非他命列為
    第二級毒品管制，自不得非法製造、運輸、販賣、轉讓、施用或持有，被告丁○
    ○違反此項規定，連續販賣安非他命予丙○○、張新誠，係觸犯同條例第四條第
    二項之販賣第二級毒品罪。被告丙○○轉讓安非他命予楊昌謀，係犯同條例第八
    條第二項轉讓第二級毒品罪，公訴人認被告丙○○係犯同條例第四條第二項之販
    賣第二級毒品罪，起訴法條尚有未洽，應予變更。被告丁○○、丙○○分別持有
    安非他命之低度行為，應各為其販賣或轉讓之高度行為所吸收，均不另論罪。另
    被告丁○○先後多次販賣安非他命之犯行，被告丙○○先後多次轉讓安非他命之
    犯行，均係時間緊接，所犯構成犯罪要件各自相同之罪名，均顯係基於概括犯意
    為之，各應依刑法第五十六條連續犯之規定，論以一罪，並各加重其刑。惟販賣
    安非他命，僅就法定刑為七年以上有期徒刑者加重其刑，法定刑為無期徒刑部分
    ，依刑法第六十五條第一項規定，不得加重，爰不另加重。查被告丙○○因轉讓
    賣第二級毒品罪而為警查獲後，供出其購買第二級毒品安非他命之來源係向被告
    丁○○購買，因而為警於八十八年五月二十八日十八時許，在丁○○上開住處內
    查獲丁○○及張新誠，並當場扣得丁○○所有之安非他命二包（驗餘淨重０點四
    七公克）等物，此有台乙○○察局刑事案件移送書在卷可憑，爰依同條例第十七
    條規定就被告丙○○犯行減輕其刑。被告丙○○所為上開犯行，有加重及減輕之
    情，並依刑法第七十一條第一項規定先加後減。原審據以論罪科刑，固非無見，
    惟被告丁○○販賣安非他命之犯行，其中有一次係以一小包五百元之價格賣給被
    告丙○○，原審認定被告丁○○販賣安非他命予丙○○每次每小包均為一千元，
    尚有未合；再被告丙○○轉賣安非他命予楊昌謀，並未得利，係屬轉讓行為，原
    審認被告丙○○係犯販賣罪，亦有未洽。被告丁○○上訴否認販賣犯行，雖無理
    由，被告丙○○上訴否認販賣犯行，為有理由，原審判決既有上揭可議之處，自
    屬無可維持，應由本院撤銷改判。爰審酌被告二人之品行、犯罪之動機、目的、
    手段、販賣或轉讓安非他命供人施用助長犯罪歪風、戕害他人身體健康甚鉅，對
    社會善良風俗及安寧秩序損害非輕，及販賣或轉讓之數量、時間長短及犯罪後之
    態度等一切情狀，分別量處如主文第二項、第三項所示之刑。
三、扣案被告丁○○所有之安非他命二包（驗餘淨重０點四七公克），係查獲之毒品
    ，屬毒品危害防制條例所定之違禁物，不問屬於犯人與否，均沒收銷燬之。另扣
    案被告丙○○所有之吸食器一個、吸管提撥器一支，及丁○○所有之吸食器一個
    、玻璃球一個，均係被告二人供施用安非他命所有之物，惟非本件販賣安非他命
    所用之物；而查扣楊昌謀所有之安非他命一包（毛重０．三公克），係其供施用
    之用，均應由其等施用毒品之他案中予以宣告沒收，本院自不另為沒收之諭知。
    又帳單三紙，被告丁○○供承係其在營造廠上班，要跟老闆請款之用，並非販賣
    安非他命之帳單，及行動電話一支，雖係被告丁○○用以與人聯絡販賣安非他命
  之事宜，惟該行動電話尚非僅供用以販賣安非他命所用，亦得為日常生活與一般
    親朋為聯絡之用，爰不另為諭知沒收，併此敘明。被告丁○○販賣安非他命所得
    之一萬三千五百元，被告丙○○轉讓安非他命所得之二千五百元，應依毒品危害
    防制條例第十九條第一項之規定宣告沒收之，如全部或一部不能沒收時，以其財
    產抵償之。
據上論斷，應依刑事訴訟法第三百六十九條第一項、第三百六十四條、第三百條、第
二百九十九條第一項前段，毒品危害防制條例第四條第二項、第八條第二項、第十七
條、第十八條第一項前段、第十九條第一項，刑法第十一條前段、第五十六條，判決
如主文。
本案經檢察官張啟彬到庭執行職務。
中    華    民    國      八十九    年      十      月      三十一      日
                            臺灣高等法院刑事第二十四庭
                                審判長法  官  陳  貽  男
                                      法  官  李  世  貴
                                      法  官  陳  憲  裕
右正本證明與原本無異。
如不服本判決應於收受送達後十日內向本院提出上訴書狀，其未敘述上訴之理由者並
得於提起上訴後十日內向本院補提理由書（均須按他造當事人之人數附繕本）。
                                      書記官  劉  育  妃
中    華    民    國      八十九    年      十一    月        二        日
附錄：本案論罪科刑法條全文
毒品危害防制條例第四條第二項：
製造、運輸、販賣第二級毒品者，處無期徒刑或七年以上有期徒刑，得併科新臺幣七
百萬元以下罰金。
毒品危害防制條例第八條第二項：
轉讓第二級毒品者，處六月以上五年以下有期徒刑，得併科新台幣七十萬元以下罰金
。


司法院資訊處製作；財團法人民間司法改革基金會備份。
